【裁判字號】    98,抗,349
【裁判日期】    981211
【裁判案由】    聲明異議
【裁判全文】
臺灣高等法院高雄分院民事裁定           98年度抗字第349號
抗  告  人  甲○○
上列抗告人因與相對人高雄縣鳳山市農會間聲明異議事件，對於
民國98年11月6 日臺灣高雄地方法院98年度執事聲字第20號所為
裁定提起抗告，本院裁定如下：
    主  文
抗告駁回。
抗告程序費用由抗告人負擔。
    理  由
一、聲請意旨略以：本件執行債務人之一之楊素寬於民國88 年7
    月30日即已遷入台東縣台東市○○街27號而未住居於高雄縣
    鳥松鄉○○村○○路53號8 號，相對人明知此情，對拍賣抵
    押物裁定聲請對鳥松鄉之上址聲請為送達，致因無人收受而
    由之聲請公示送達，該送達自非合法，依最高法院81年台抗
    字第114 號判例意旨，該拍賣抵押物之裁定尚未確定，不得
    拘束楊素寬，又相對人偽造借據設定抵押後，曾聲請核發支
    付命令，經異議人等異議後，因未補費而由原法院以97年度
    審重訴字第63號裁定駁回其訴確定，依民事訴訟法第521 條
    第2 項規定，其如欲再行起訴，應為再審之訴而非可得任意
    提出，原裁定顯有違誤，為此依法提起異議，請求廢棄原裁
    定等語。
二、原法院駁回抗告人聲明異議，係以：相對人於88年10月14日
    乃向原法院聲請裁定拍賣債務人楊素寬所有之抵押物，經該
    院以88年度拍字第6881號裁定准許，經對高雄縣鳳山市○○
    路169 之2 號為送達未果後，相對人補正其於88年12月8 日
    向鳳山市第一戶政事務所申請籍設地址高雄縣鳥松鄉○○村
    ○○路53號8 號址之戶籍謄本（記事欄記載：民國86年11月
    22日遷出高雄縣鳥松鄉○○村○○鄰○○路53號8 號已接通報
    。原住高雄縣鳥松鄉○○村○○鄰○○路53號8 號本人戶長民
    國86年12月12日遷入。原住高雄縣鳳山市鳳崗20鄰中正路16
    9 之2 號民國87年3 月7 日遷入。原住台東市○○里○ 鄰○
    ○街27號戶長本人民國88年7 月30日遷入登記），原法院於
    89年l 月l9日對該址為掛號寄送後，因楊素寬遷移無法送達
    乃命為公示送達，該公告經黏貼於本院公告處，且由相對人
    於89年3 月l2日將之登載於台灣日報等情，經該院調閱上開
    拍賣抵押物卷宗查明無訛，是債務人楊素寬於88年12月後迄
    於89年l 月間止既均設籍於高雄縣鳥松鄉○○村○○路53號
    8 號址，該院裁定於送達既因本人遷移遭退回，繼而予以公
    示送達，符民事訴訟法第149 條之規定，而該公告迭經黏貼
    於該院公告處且經登報，其送達依法已於89年4 月1 日發生
    效力，原法院88年度拍字第6881號裁定已確定有效抗告人主
    張該裁定未合法送達尚未確定云云，並無足採。又相對人於
    97年3 月17日執借據、授信約定書等証據，對抗告人及楊素
    寬起訴請求返還消費借貸款，經原法院以97年度審重訴字第
    97號審理後，抗告人等抗辯相對人前聲請核發支付命令因未
    補繳裁判費而經本院以97年度審重訴字第63號裁定駁回其訴
    確定，其並不得再行起訴等語。惟原法院97年度審重訴字第
    97號事件經原法院於97年4 月16日經一造辯論判決，於同年
    月30日宣示判決相對人之請求全部勝訴，並於判決理由記載
    97年度審重訴字第63號駁回裁定並無既判力，債權人重行起
    訴適法。抗告人於97年5 月12日繳納新台幣1000元以「抗告
    狀」方式，聲明不服，原法院於同年月15日裁定命之於5 日
    內補繳第二審裁判費14萬9000元，抗告人於同年5 月20日收
    受補費裁定迄至5 月27日止仍未補繳，該院乃於同年月29日
    裁定駁回其上訴，抗告人於同年6 月3 日收受該裁定，原法
    院亦於97年7 月4 日核發確定證明書等情，亦經原法院調閱
    上開清償借款卷宗無訛。是原法院97年度審重訴字第97號判
    決暨補費、駁回抗告人上訴裁定既均經抗告人收受，而抗告
    人未遵命繳納第二審裁判費或聲明不服，該判決已確定，抗
    告人不得再執前抗辯事由為本件之異議，且給付判決一經確
    定即有執行力，相對人以之為執行名義，聲請強制執行，依
    前開說明，執行法院均應依相對人之聲請開始執行，抗告人
    並不得以確定判決違法為理由，聲明異議。綜上，抗告人主
    張該裁定未合法送達尚未確定云云，並無足採，為其論據。
三、抗告意旨略以：依高雄縣鳳山市第一戶政事務所98年11月11
    日高縣鳳一戶籍字第（乙）000850號戶籍謄本明確記載88年
    7 月30日遷出高雄縣鳥松鄉○○村○○路53巷8 號；又本件
    執行名義係強制執行法第4 條第1 項第5 款，應依同法第6
    條規定提出出債權正本即借據正本，相對人卻以偽造之350
    萬元及200 萬元未蓋債務人印章之借據影本據以執行；再相
    對人提出之交易明細表查詢期間82年2 月1 日至96年12月31
    日，該兩款項之遲延利息、違約金及本金餘額均為「0 」；
    伊自84年8 月5 日迄今存於在相對人開立之帳戶內之存款，
    均為老農津貼，每月6000元，已無所得，並無該兩款項之撥
    款再借之事實云云。
四、經查，相對人以抗告人、楊素寬及林春吉為債務人，向高雄
    地院聲請強制執行名義包括高雄地院97年度審重訴字第97號
    判決及確定証明書、88年度拍字第6881號拍抵押物裁定。其
    中有關拍賣抵押物裁定之相對人為楊素寬，楊素寬對該拍賣
    抵押物裁定之送達是否合法，並未異議，而抗告人非該裁定
    當事人，自不得對有關楊素寬裁定之送達聲明異議。且抗告
    人據以主張原裁定不當之戶籍謄本，乃除戶資料之戶籍謄本
    ，非楊素寬現設籍之戶籍謄本。再本件相對人以上開執行名
    義，聲請對楊素寬及林春吉所有坐落高雄縣大寮鄉土地強制
    執行，並未對抗告人之財產聲請強制執行，而抗告人主張執
    行名義中之高雄地院97年度審重訴字第97號判決所依據之借
    據、印章等係偽造，及其帳戶存款為老農津貼，不可能向相
    對人借款等情，乃實體上之爭執，非屬非訟性質之執行法院
    所應審酌。綜上所述，原法院駁回抗告人之異議，就以確定
    判決為執行名義聲請強制執行部分，核無不當。有關楊素寬
    拍賣抵押物裁定送達部分，理由雖有不同，但結果並無二致
    。抗告意旨指摘原裁定不當，求予廢棄，為無理由，應予駁
    回。
五、據上論結，本件抗告為無理由，依民事訴訟法495 條之1第1
    項、第449 條第1 、2 項、第95條、第78條，裁定如主文。
中    華    民    國    98    年    12    月    11    日
                            民事第六庭
                                審判長法官  許明進
                                法      官  徐文祥
                                法      官  李炫德
以上正本證明與原本無異。
如不服本裁定應於送達後10日內向本院提出再抗告狀（並按他造
當事人之人數附繕本），並繳納再抗告費新臺幣1,000 元。
再為抗告僅得以適用法規顯有錯誤為理由，並應委任律師為代理
人。
中    華    民    國    98    年    12    月    11    日
                                書  記  官  盧雅婷
附註：
抗告人之配偶、三親等內之血親、二親等內之姻親，或抗告人為
法人、中央或地方機關時，其所屬專任人員具有律師資格並經法
院認適當者，亦得為第三審代理人。
抗告人或其法定代理人具有律師資格者及前項情形，應於提起抗
告或委任時釋明之。


司法院資訊處製作；財團法人民間司法改革基金會備份。
